臺灣新北地方法院刑事判決
111年度審簡字第526號
公  訴  人  臺灣新北地方檢察署檢察官
被      告  賴舜揚



上列被告因詐欺案件，經檢察官提起公訴（111年度調偵字第517
號、第518號），經被告自白犯罪，本院合議庭裁定認宜以簡易
判決處刑（原受理案號：111年度審易字第1308號），並判決如
下：
    主    文
賴舜揚犯如附表所示之各罪，各處如附表「罪名及宣告刑」欄所
示之刑。應執行拘役伍拾日，如易科罰金，以新臺幣壹仟元折算
壹日。
    事實及理由
一、事實：
　　賴舜揚經由臉書社群軟體中「Weplay群」社團得知如附表「
    告訴人」欄所示蔡稚涵等人欲儲值網路遊戲點數，認有機可
    乘，明知其並無網路遊戲點數可以供儲值，竟意圖為自己不
    法之所有，基於詐欺取財之犯意，於附表所示之時間，使用
    「陳輝煌」之臉書帳號名稱，以附表所示詐騙方式，詐欺如
    附表所示之人，致令如附表所示之人信以為真而陷於錯誤，
    並依賴舜揚之指示，於如附表「匯款時間」欄所示時間，匯
    款如附表所示金額至賴舜揚所有之中國信託商業銀行帳號00
    0-000000000000號帳戶（下稱「本案帳戶」）內。嗣因賴舜
    揚取得上開款項後，立即將附表所示之人封鎖，附表所示之
    人察覺有異報警處理，經警循線查悉上情。
二、證據：
  ㈠被告賴舜揚於警詢、偵訊及本院準備程序中之自白（110年度
    偵字第41770號偵查卷〈下稱第41770號偵卷〉第7頁至第10頁
    、第43頁、第44頁；110年度偵字第43152號偵查卷〈下稱第4
    3152號偵卷〉第7頁至第10頁、第45頁、第47頁及本院卷附11
    1年7月26日準備程序筆錄）。
　㈡如附表「證據及出處」欄所示之各項證據。 
三、論罪科刑：
  ㈠論罪理由：
    1.核被告如附表編號1、2所為，均係犯刑法第339條第1項之
      詐欺取財罪。被告與告訴人等固經由臉書認識並利用臉書
      帳號商談交易，然依檢察官起訴提出及卷存之證據，並無
      積極證據可資證明被告係故意利用臉書以網際網路向公眾
      散布訊息遂行詐騙而該當於刑法第339條之4第1項第3款之
      加重詐欺取財罪，附此敘明。
　　2.被告所犯上開2罪間，犯意各別，行為互殊，應予分論併
      罰。
　㈡本院認被告不適用累犯加重其刑規定之說明：
    查：被告前於民國107年間，因公共危險案件，經本院以10 
      7年度交簡字第4103號判決判處有期徒刑3月確定，於108 
      年5月27日易科罰金執行完畢，有臺灣高等法院被告前案 
      紀錄表在卷可徵。其於有期徒刑執行完畢後，5年內故意 
      再犯本件有期徒刑以上刑之罪，為累犯，從形式上而言，
       原應依刑法第47條第1項規定加重其刑；但依司法院大法
       官釋字第775號解釋意旨，不分情節，一律加重累犯之最
       低本刑，有違憲法罪刑相當原則，於法律修正前，為避
免       上述罪刑不相當之情形，法院就該個案應依上開解釋
意旨       裁量是否加重最低本刑。是本院審酌本件構成累犯
之前案      （即公共危險案件），與本件被告所犯詐欺案件，
二者無       論於罪質、保護之法益及手段上皆明顯之不同，
難認被告       有犯本罪之特別惡性或有何前案罪刑執行完畢
後再犯之刑 
     罰適應力薄弱之累犯立法意旨，而有加重最低本刑之必要 
      ，故本院參酌上開之情形，認本件不宜依刑法第47條第1 
      項之規定加重其刑。　
　㈢刑法第57條科刑審酌：
　　爰以行為人之責任為基礎，並審酌被告正值青壯，並非無謀
    生或循正當合法途徑獲取所需之能力，竟不思自食其力賺取
    金錢，而為本件詐欺取財犯行，致如附表所示之告訴人等受
    有財產上之損害，所為實不足取，應予非難；惟念被告犯後
    坦承犯行，並已與告訴人2人均達成和解，且已依約履行調
    解條件，有新北市○○區○○○○○000○○○○○00號調解筆錄、本院1
    11年7月26日調解筆錄各1份在卷可參（見111年度調偵字第5
    17號偵查卷第5頁、本院卷第45頁），堪認被告犯後態度良
    好，兼衡被告犯罪動機、手段、所生危害，暨其高職畢業之
    教育智識程度、家庭經濟狀況為小康（第41770號偵卷第7頁
    ）等一切情狀，分別量處如附表「罪名及宣告刑」欄所示之
    刑，並均諭知易科罰金之折算標準暨依法定其應執行之刑及
    諭知易科罰金之折算標準。
四、沒收：
　　查：被告本案詐得如附表所示金額，固屬其犯罪所得，然考
    量被告已與告訴人蔡稚涵、徐佩筠達成調解，並已依約賠償
    告訴人2人，此有上開調解筆錄2份在卷可參，是本院認被告
    與上開告訴人等就本件所成立之調解內容，已達到沒收制度
    剝奪被告犯罪所得之立法目的，如於本案仍諭知沒收被告上
    揭犯罪所得，將使被告承受過度之不利益，顯屬過苛，爰依
    刑法第38條之2第2項之規定，不予宣告沒收。
五、依刑事訴訟法第449條第2項、第3項，刑法第339條第1項、
    第41條第1項前段、第51條第6款，刑法施行法第1條之1第1
    項，逕以簡易判決處刑如主文。
六、如不服本判決，得自收受送達之日起20日內，具狀向本院提
     出上訴狀，上訴於本院第二審合議庭（須附繕本）。
本案經檢察官朱柏璋偵查起訴，由檢察官黃明絹到庭執行職務。
中    華    民    國   111    年    8     月    23    日
                  刑事第二十四庭  法  官  潘 長 生 
上列正本證明與原本無異。
                                  書記官  許 雅 琪
中　　華　　民　　國　　111 　年　　8 　月　  23 　　日
附錄本案論罪科刑法條全文：
中華民國刑法第339條
意圖為自己或第三人不法之所有，以詐術使人將本人或第三人之
物交付者，處5年以下有期徒刑、拘役或科或併科50萬元以下罰
金。
以前項方法得財產上不法之利益或使第三人得之者，亦同。
前二項之未遂犯罰之。 
附表：
編號 告訴人 施用詐術之時間、方式 匯款時間 匯款金額（新臺幣） 證據及出處 罪名及宣告刑 1 蔡稚涵 賴舜揚於110年8月11日13時50分許，透過臉書私訊向蔡稚涵佯稱：欲代儲遊戲點數，須先轉帳匯款云云，致蔡稚涵陷於錯誤，而於右列時間匯款右列金額至本案帳戶內。 110年8月11日13時55分 3,300元 ⑴證人即告訴人蔡稚涵於警詢及偵查中之證述（第41770號偵卷第11頁、第13頁、第45頁）。 ⑵告訴人蔡稚涵與被告之臉書私訊對話內容截圖照片共5張、本案帳戶之開戶資料及交易明細1份（第41770號偵卷第15頁至第19頁、第23頁至第30頁）。　 賴舜揚犯詐欺取財罪，處拘役參拾日，如易科罰金，以新臺幣壹仟元折算壹日。 2 徐佩筠 賴舜揚於110年8月11日13時27分許，透過臉書私訊向徐佩筠佯稱：欲代儲遊戲點數，須先轉帳匯款云云，致徐佩筠陷於錯誤，而於右列時間匯款右列金額至本案帳戶內。    110年8月11日20時23分 6,000元 ⑴證人即告訴人徐佩筠於警詢及偵查中之證述（第43152號偵卷第11頁至第13頁、第45頁）。 ⑵本案帳戶之開戶資料及交易明細、告訴人徐佩筠提出之自動櫃員機交易明細表各1份、告訴人徐佩筠與被告之臉書私訊對話內容照片共5張（第43152號偵卷第17頁至第29頁）。 賴舜揚犯詐欺取財罪，處拘役肆拾日，如易科罰金，以新臺幣壹仟元折算壹日。